【裁判字號】    90,台上,88
【裁判日期】    900118
【裁判案由】    土地所有權移轉登記
【裁判全文】
最高法院民事裁定                                    九十年度台上字第八八號
    上  訴  人  丙○○○
    訴訟代理人  葉 春 生律師
    被 上訴 人  甲 ○ ○
                乙 ○ ○
    共      同
    訴訟代理人  王 年 柿律師
右當事人間請求土地所有權移轉登記事件，上訴人對於中華民國八十九年七月十一日
台灣高等法院第二審判決（八十九年度上字第一一七號），提起上訴，本院裁定如左
：
    主  文
上訴駁回。
第三審訴訟費用由上訴人負擔。
    理  由
按對於第二審判決上訴，非以其違背法令為理由，不得為之。民事訴訟法第四百六十
七條定有明文。依同法第四百六十八條規定，判決不適用法規或適用不當者，為違背
法令。而判決有同法第四百六十九條所列各款情形之一者，為當然違背法令。是當事
人提起上訴，如依民事訴訟法第四百六十八條規定，以第二審判決有不適用法規或適
用法規不當為理由時，其上訴狀或理由書應有具體之指摘，並揭示該法規之條項或其
內容。若係成文法以外之法則，應揭示該法則之旨趣。倘為司法院解釋、或本院之判
例，則應揭示該判解之字號或其內容。如以民事訴訟法第四百六十九條所列各款情形
為理由時，其上訴狀或理由書，應揭示合於該條款之事實。上訴狀或理由書如未依此
項方法表明，或其所表明者，顯與上開法條規定之情形不相合時，即難認為已對第二
審判決之違背法令有具體之指摘，其上訴自難認為合法。本件上訴人對第二審判決提
起上訴，雖以該判決違背法令為由，惟核其上訴理由狀所載內容，徒就原審取捨證據
、認定事實之職權行使，所論斷：本件被上訴人請求土地所有權移轉登記之依據，係
兩造被繼承人所訂立之分家豫約書及鬮分合約。民國七十三年六月二十日兩造重行協
議後，上訴人猶同意依上開分家契約履行，以買賣或贈與為原因辦理土地所有權移轉
登記，則被上訴人請求權之消滅時效應自該時重行起算，從而被上訴人於八十八年六
月十七日起訴，並未逾十五年，上訴人以被上訴人之請求權已罹於時效而消滅云云為
抗辯，顯不可採等情，指摘為不當，並就原審已論斷者，泛言未論斷或理由矛盾，而
未具體表明究有如何合於不適用法規、適用法規不當、或民事訴訟法第四百六十九條
所列各款之事實，難認對該判決之如何違背法令已有具體之指摘。依首揭說明，應認
其上訴為不合法。
據上論結，本件上訴為不合法。依民事訴訟法第四百八十一條、第四百四十四條第一
項、第九十五條、第七十八條，裁定如主文。
中      華      民      國     九十     年      一      月     十八     日
                              最高法院民事第八庭
                                  審判長法官  蘇  茂  秋
                                        法官  徐  璧  湖
                                        法官  曾  煌  圳
                                        法官  李  慧  兒
                                        法官  謝  正  勝
      右正本證明與原本無異
                                              書  記  官
中      華      民      國     九十     年      二      月      七      日


司法院資訊處製作；財團法人民間司法改革基金會備份。
